臺灣高等法院刑事判決　　　　　　　　　　　　　　九十年度上易字第四二一五號
　　上　訴　人　臺灣板橋地方法院檢察署檢察官
　　被　　　告　丙○○○
右上訴人因被告誣告案件，不服臺灣板橋地方法院八十九年度易字第三七九六號，中
華民國九十年十月三十一日第一審判決（起訴案號：臺灣板橋地方法院檢察署八十九
年度偵緝字第一二五五號）提起上訴，本院判決如左：
    主  文
上訴駁回。
    理  由
一、公訴意旨略以：被告丙○○○明知其所簽發，由臺灣中小企業銀行雙和分行付款
    、帳號○二四一六─二號、票號ＡＵ0000000號、面額新臺幣（下同）五
    元、發票日民國八十八年十一月二十四日之支票一紙，業於民國八十八年十一月
    中旬借予乙○○，乙○○即於八十八年十一月中旬，在臺北市○○○路○段附近
    ，持前揭支票向甲○○借款五萬元，並將該支票交予甲○○收執。詎乙○○於八
    十八年十一月二十四日前，並未依約向甲○○索回該紙支票返還被告。被告明知
    前揭支票並未遺失，竟惟恐蒙受損失，於八十八年十一月二十日，向臺灣中小企
    業銀行雙和分行謊報前揭支票遺失並辦理掛失止付，同時填具遺失票據申報書，
    而未指定犯人報請警察機關協助偵查不特定人涉犯侵占遺失物罪，因認被告涉犯
    刑法第一百七十一條第一項之未指定犯人誣告罪嫌云云。
二、按犯罪事實應依證據認定之，無證據不得推定其犯罪事實；又不能證明被告犯罪
    者，應諭知無罪之判決，刑事訴訟法第一百五十四條、第三百零一條第一項分別
    定有明文。所謂認定犯罪事實之證據，係指足以認定被告確有犯罪行為之積極證
    據而言，苟未能發現相當證據，或證據不足為不利於被告事實之認定時，即應為
    有利於被告之認定，更不必有何有利之證據，亦不能以推測或擬制之方法，以為
    裁判基礎，有最高法院二十九年上字第三一○五號、四十年台上字第八六號、五
    十六年台上字第八○七號判例意旨可資參照。
三、公訴人認被告涉犯前開罪嫌，無非以前開事實，業據證人甲○○證述在卷，並有
    票據交換所退票理由單、系爭支票影本、掛失止付票據提示人資料查報表、掛失
    票據申報書可資佐證。且如被告確實不慎將本件支票一併掛失，何以迄八十九年
    九月初，仍未將票款交予甲○○？顯然並無支付票款之意思而以掛失票據之方式
    企圖免除票據責任。又被告辯稱一整本空白支票遺失後又尋獲，何以所申報遺失
    之支票號碼竟為跳號而非連號等為論據。
四、惟訊據被告丙○○○堅決否認有何前揭犯行，辯稱：其透過友人林松子、乙○○
    向甲○○借款，曾開立二紙五萬元之支票，約定一紙由其負責兌現，另一紙由乙○○負責兌現，亦即二人各向甲○○借得五萬元。嗣因其將一整本之空白支票遺
    失在計程車上，乃赴銀行辦理掛失付手續，然因未登記票號，遂將銀行小姐所查
    知尚未兌現之支票票號申報掛失，迨申報遺失後始查覺竟將上開交付予甲○○之
    支票亦一併掛失，乃立即交付現金與乙○○，囑其返還甲○○，此乃係記錯號碼
    所致，實無謊報遺失之意圖等語。經查：
（一）本件被告簽發由臺灣中小企業銀行雙和分行付款、票號ＡＵ0000000號
      、發票日八十八年十一月二十四日、面額五萬元之支票一紙，固據被告經由林
      松子、乙○○向甲○○借款時，已交付甲○○，經被告及證人林松子、乙○○
      、甲○○供明在卷。嗣被告於八十八年十一月二十日，向臺灣中小企業銀行雙
      和分行辦理掛失止付，同時填具遺失票據申報書，亦有票據掛失止付申報書在
      卷可稽（見第七一三號偵查卷第十三頁）。然關於被告在票據掛失止付通知書
      及遺失票據申報書所填載遺失票據之支票號碼，證人即受理本件申報遺失票據
      之銀行行員安小瀛證稱：「（是否記得被告有去銀行申報支票止付？）是的，
      記得她好像說是在車上遺失」「（據被告稱因不知道遺失票號，所以是銀行小
      姐幫他查出票號後申報遺失的？）是的，通常我們銀行小姐為客戶查出沒有兌
      現的支票號碼，再由客戶決定是否要申報遺失」等語（見原審卷第一一五、一
      一六頁），證人林松子亦稱：「銀行說已經兌現的，不可以報遺失，票號是銀
      行查給我們的」（見原審卷第五一頁）、「銀行把我們未兌領的票全部列出，
      才全部掛失，銀行說找到後再註銷」（見本院卷第二四至二五頁），已見被告
      所辯因未登記票號，遂將銀行小姐所查知尚未兌現之支票票號申報掛失，非屬
      無據。
（二）復觀上開票據掛失止付通知書、遺失票據申報書所填載之內容，申報遺失之支
      票號碼為：「0000000、0000000、0000000、0000
      000、0000000、0000000、0000000─000000
0、0000000─0000000號」，而就金額、受款人、發票日期均
      空白未填，票據遺失地點填載為「計程車上」。雖被告申報票據遺失之票號與
      一般使用票據乃按號接續開票之情形有異，即跳號而非連號。惟每人使用票據
      之習慣不同，未必均依票號先後開立，本件被告同時交付調現之支票，一紙為
      本件之ＡＵ0000000號，另一紙為ＡＵ0000000號，經證人甲○○提出該支票在卷（見本院卷第二八頁），即非連號。況即使依序開立，票載
      日期亦可能先後有別，因此於該申報遺失之時，未兌現之支票票號呈現跳號之
      情形，實屬正常。又票據掛失止付之目的，無論是票據遺失或債務糾紛，無非
      係為防止票據持票人領取票款。衡情如被告意圖以掛失票據之方式而脫免其支
      付票款之責任，則被告為借款所開立之支票既係二紙，理應就上開二紙支票均
      申報遺失，以卸其責，何以僅申報本件一紙支票？況被告於其所遺失於計程車
      上之皮包及支票本由計程車司機送還，發現掛失止付錯誤後，隨即於八十八年
      十一月二十五日赴銀行撤銷上開支票掛失止付申請等情，經被告陳述甚明，並
      有票據掛失止付註銷申請書及經註銷之票據掛失止付註銷申請書附卷為證（見
      原審卷第三六頁正、反面）。如其果係故意以掛失止付之手段防止支票之兌現
      ，應不致於事後再行註銷上開票據掛失止付之申請。由此益見被告所辯將票號
      ＡＵ一四○一六五號支票掛失止付，應係誤記票號所致，堪以採信。
（三）另公訴人指：「詎乙○○於八十八年十一月二十四日前，並未依約向甲○○索
      回該紙支票返還被告。被告明知前揭支票並未遺失，竟惟恐蒙受損失，於八十
      八年十一月二十日，向臺灣中小企業銀行雙和分行謊報前揭支票遺失」云云。
      惟被告申報支票遺失時，票載發票日尚未屆至，被告又何以事前預期乙○○可
      能無法回收支票，而先行辦理掛失止付？實非符情理。至被告稱：一紙支票之
      五萬元由其負責兌現，一紙由乙○○負責兌現，於發現報錯票號後，有將五萬
      元請林松子交給乙○○，請其交給甲○○。證人林松子證稱：其有拿五萬元給
      乙○○，至於乙○○自己借用的那紙支票，她要自己負責（見第四四○二號偵
      查卷第十二頁反面、第二五頁反面、本院卷第二四頁），證人乙○○稱：其自
      己負責兌現的票，因週轉不靈，沒有存入，被告負責的票，其有自林松子收五
      萬元交給甲○○（見第四四○二號偵查卷第二二頁正、反面、第二五頁反面）
      。然證人甲○○證稱：乙○○並未拿給其五萬元（見第四四○二號偵查卷第六
      頁反面、第十一頁反面、本院卷第二三頁），則指被告迄未償還本件票款之五
      萬元。惟縱事後並未償還，亦無關於是時因誤記而掛失，發現後旋即註銷之事
      實，況被告如已委由林松子交付乙○○款項，乙○○未償還甲○○，亦係乙○○與甲○○之間之爭執，已與被告無關。
（四）按刑法誣告罪之成立，以意圖他人受刑事處分或懲戒處分，而為虛偽之告訴、
      告發、報告者為要件，所謂虛偽係指明知無此事實故意捏造者而言，若誤認有
      此事實或以為有此嫌疑，自不得指為虛偽，即難科以本罪（最高法院四十四年
      台上字第八八號判例參照）。本件依前所述，被告乃因誤記票號，並由銀行職
      員協助查出本兌領之支票，致辦理本件支票之掛失止付，並非故意謊報遺失，
      尚難認主觀上有何誣告犯意可言，此外復查無其他積極證據足認被告涉有公訴
      人所指之犯行，自屬不能證明被告犯罪。
五、原審依調查證據之結果，斟酌全辯論意旨，認被告犯罪不能證明，依法為無罪之
    諭知，經核並無不合。公訴人提起上訴，指上情業據證人甲○○指明，而被告如
    非故意掛失，為何票號為跳號而非連號，且被告果係錯誤掛失，何以事後未償還
    甲○○票款等云云，認被告應成立誣告罪名，指摘原判決不當。其所指各情均經
    於理由內詳論，公訴人所提上訴，為無理由，應予駁回。
據上論斷，應依刑事訴訟法第三百六十八條，判決如主文。
本案經檢察官郭弘佑到庭執行職務。
中      華      民      國    九十一    年      一      月     十八     日
                              臺灣高等法院刑事第十一庭
                                  審判長法  官  楊  照  男
                                        法  官  陳  炳  彰
                                        法  官  王  詠  寰
右正本證明與原本無異。
不得上訴。
                                        書記官  駱  麗  君
中      華      民      國    九十一    年      一      月     十八     日
